【裁判字號】    95,交聲,443
【裁判日期】    951229
【裁判案由】    違反道路交通管理處罰條例聲明異議
【裁判全文】
臺灣桃園地方法院交通事件裁定         95年度交聲字第443號
原處分機關  交通部公路總局新竹區監理所桃園監理站
異  議  人
即受處分人  乙○○
上列異議人即受處分人因違反道路交通管理處罰條例案件，不服
原處分機關於中華民國95年8 月31日所為之裁決處分（裁決書案
號：桃監裁罰字第裁52-DB0000000號），聲明異議，本院裁定如
下：
    主  文
原處分撤銷。
乙○○不罰。
    理  由
一、原處分意旨略以：異議人即受處分人乙○○於民國95年4 月
    21日晚間10時15分許，騎乘車牌號碼AZ8-608 號重型機車，
    行經桃園縣八德市○○路，由桃園往八德方向欲左轉至永豐
    路442 號時，在對向車道與欲往桃園方向行駛由被害人甲○
    ○所騎乘之車牌號碼SP3-255 號輕型機車發生碰撞肇事並離
    開現場，案經處理警員以異議人有違反94年12月28日修正通
    過並於95年7 月1 日施行前之道路交通管理處罰條例 (下稱
    舊法)第45 條第3 款「不依規定駛入來車道」及舊法第62條
    第1 項「肇事致人受輕傷逃逸」之行為而掣單舉發，並經原
    處分機關依修正施行後之道路交通管理處罰條例 (下稱新法
    )第62 條第4 項、第67條第3 項之規定，於95年8 月31日以
    桃監裁罰字第裁52-DB0000000號裁決書裁處受處分人罰鍰新
    臺幣（下同）9,000 元，並吊銷其駕駛執照。
二、異議意旨略以：
    (一)異議人騎乘機車行經桃園縣八德市○○路由桃園往八德方
      向，經注意對向並無來車後便左轉，未料有被害人甲○○
      騎乘之機車突由對向突然出現，異議人閃避不及，於是與
      之發生碰撞，事發後，異議人隨即停車並下車查看，先將
      被害人甲○○之機車扶起後，當即詢問甲○○有無受傷及
      需要協助，當時甲○○回答無事，異議人因見甲○○並無
      大礙，故乃安心離去。
    (二)詎料，異議人事後竟接獲台灣桃園地方法院檢察署95年度
      偵字第14016 號刑事傳票，將聲明人列為公共危險案件之
      被告而通知到庭，幸經該檢察署檢察官查明事實，確認異
      議人並無任何肇事逃逸之情事，而當庭就異議人諭示以不
      起訴處分，以還異議人清白。
    (三)承上所述，聲明人並無肇事逃逸之事，而該裁決書卻依道
      路交通管理處罰條例第45條及第62條裁處聲明人重罰，甚
      至吊銷駕駛執照，實屬不當。為此，異議人具狀聲明異議
      ，狀請撤銷原處分，賜予無庸繳納該罰鍰及吊銷駕照裁定
      ，以維聲明人權益云云。
三、按法院受理交通事件，準用刑事訴訟法之規定，道路交通管
    理處罰條例第89條前段定有明文。又認定犯罪事實所憑之證
    據，雖不以直接證據為限，間接證據亦包括在內，然而無論
    直接或間接證據，其為訴訟上之證明，須於通常一般之人均
    不致有所懷疑而得確信其為真實之程度者，始得據為有罪之
    認定（最高法院76年台上字第4986號判例要旨參照），此項
    證據法則，於法院審理行為人違反道路交通管理處罰條例案
    件時自當有其適用。易言之，法院於審理行為人違反道路交
    通管理處罰條例案件，為事實之認定時，如就原處分機關所
    認定之行為人違規事實尚乏積極證據，或仍有合理之懷疑，
    而無法百分之百確信行為人確有該當於道路交通管理處罰條
    例各該處罰條文之構成要件事實時，即應依訴訟法上之「罪
    疑唯輕原則」，作對異議人有利之認定。復按，汽車駕駛人
    駕駛汽車肇事致人受傷或死亡者，應即採取救護措施及依規
    定處置，並通知警察機關處理，不得任意移動肇事汽車及現
    場痕跡證據，違反者處3,000 元以上9,000 元以下罰鍰。又
    駕駛人肇事致人受傷而逃逸者，吊銷其駕駛執照，修正後之
    道路交通管理處罰條例第62條第3 項前段及同條第4 項前段
    固有明文，然前揭規定乃係規範汽車駕駛人於肇事後，應即
    採取必要之救護措施及依規定處置，用以保障其他用路人之
    安全，故如不能證明汽車駕駛人有肇事致人受傷逃逸之情事
    ，自無依前開規定處罰汽車駕駛人之餘地。
四、經查：
    (一)異議人就前揭時、地，與被害人甲○○騎乘之SP3-255 號
      機車發生碰撞之交通事故供承在卷，並據被害人甲○○於
      警詢中指述明確，且有本院依職權調閱臺灣桃園地方法院
      檢察署95年度偵字第14016 號偵查卷附之道路交通事故現
      場圖、道路交通事故調查報告表（一）、（二）各1 份、
      現場照片15幀附卷為憑，是此部分之事實堪以認定，合先
      敘明。
    (二)證人即異議人之女焦靜葳於偵查中具結證稱：伊當時乘坐
      異議人騎乘之AZ8-608 號機車後座，當時車禍擦撞後，伊
      機車翻覆，伊的腳被燙到，異議人要伊先去看被害人高小
      姐，伊跑到被害人左側，問她有無事情，她說沒事，後來
      異議人在撿東西，伊就扶被害人起來，異議人聽見她沒事
      後就先走了等語（見上開偵查卷第44頁）；另證人即被害
      人甲○○於偵查中具結證稱：「（妳為何會告對方肇事逃
      逸？）因為那時我車禍有撞到頭，我不清楚她有無問我話
      ，等我清醒過來，對方已經離開，所以我認為她肇事逃逸
      。」、「（對方到底有無問妳妳有無事情？妳有無回答妳
      沒事？）我撞到頭，意識不清楚，我去醫院檢查醫生說我
      有輕微腦震盪。」、「（對於證人焦靜葳所陳述，有無意
      見？）我只記得有人幫我撿東西，扶我起來，但我不記得
      有無問我有無事情。」等語（見上開偵查卷第43頁、第44
      頁）。
    (三)綜上，異議人所述經核與證人焦靜葳所陳述之情節相符，
      且證人即被害人甲○○亦表示車禍後意識不清楚，記得有
      人幫她撿東西，扶她起來，是異議人所稱尚堪採信，且檢
      察官亦以無其他積極證據認異議人有肇事逃逸犯行，認其
      犯罪嫌疑尚屬不足，而為不起訴處分，此有95年度偵字第
      14016 號不起訴處分書在卷可查。故依現存之積極證據，
      尚不足以證明異議人有肇事致人受傷逃逸之行為，是本件
      原處分機關認定異議人上開違規之積極事證尚有不足，此
      外又查無其他證據足以證明受處分人確係肇事致人受傷逃
      逸，異議人之本件違規事實即屬不能證明，自應為有利於
      異議人之認定。
五、從而，本件並無積極、確實之證據足以證明異議人有何肇事
    逃逸之違規行為。此外，復查無其他證據足以認定異議人應
    原處分所述之違反道路交通管理處罰條例第62條第4 項之事
    實。是本件異議為有理由，應由本院將原處分撤銷，並諭知
    其不罰，以符法制。
據上論斷，應依道路交通管理處罰條例第87條第2 項，道路交通
案件處理辦法第20條前段，裁定如主文。
中    華    民    國    95    年    12    月    29    日
                  交通法庭    法  官  陳心婷
以上正本證明與原本無異。
如不服本裁定應於送達後5日內向本院提出抗告狀。
                              書記官  陳青瑜
中    華    民    國    96    年    1     月    9     日


司法院資訊處製作；財團法人民間司法改革基金會備份。
